臺灣高等法院刑事判決
111年度上易字第819號
上  訴  人  
即自訴  人  張貴美
自訴代理人  余席文律師
被      告  陳盈林




            蘇琳傑



            張秀鳳




上列上訴人因被告竊佔案件，不服臺灣桃園地方法院109年度自
字第10號，中華民國111年3月18日第一審判決，提起上訴，本院
判決如下：
    主  文
上訴駁回。
    理  由
一、經本院審理結果，認第一審判決對被告陳盈林、蘇琳傑、張
    秀鳳為自訴不受理之諭知，核無不當，應予維持，並引用第
    一審判決書記載之證據及理由（如附件）。
二、上訴人即自訴人（下稱自訴人）張貴美上訴意旨略以：
  ㈠依刑事訴訟法第228條之規定，可知偵查行為之主體為「檢察
    官」並非「檢察事務官」。再刑事訴訟法第323條於89年2月
    9日修訂時之立法意旨，亦僅限定偵查主體為「檢察官」，
    並未包括「檢察事務官」，在檢察事務官尚未提出報告予檢
    察官而經檢察官實際偵查前，案件均屬「尚未」經檢察官開
    始偵查，被害人就同一事件自得另行提起自訴。
  ㈡依臺灣高等檢察署所屬各地方檢察署及其分院檢察署辦理他
    案應行注意事項之規定：告訴人或告發人是否確有其人或其
    告訴、告發之事實，是否涉及特定人有犯罪嫌疑，尚不明瞭
    者，得分「他」案辦理，倘檢察官認無犯罪嫌疑，自無簽分
    偵案之必要。本件上訴人於109年10月12日具狀提起自訴時
    ，原來告訴事實及追加告訴事實，均由檢察事務官以「他」
    字案調查中，而未經檢察官正式發動偵查。原判決誤為自訴
    不受理，違背法令，應予撤銷。　
三、不得提起自訴而提起者，應諭知不受理之判決，刑事訴訟法
    第334 條定有明文，此為自訴程序特別規定，應優先適用，
    法院受理案件，應先為形式上之審理，如經形式上審理後，
    認為欠缺訴訟之要件，即應為形式上之判決，毋庸再為實體
    上之審理（最高法院91年度台上字第2835號判決意旨參照）
    。刑事訴訟法第323條規定之「開始偵查」，除由檢察官自
    行實施之偵查行為外，尚包括依第228 條第2 項由檢察官限
    期命檢察事務官或司法警察官、司法警察調查犯罪情形及蒐
    集證據在內。且開始偵查與否，應就其實質行為而定，不因
    行政上之所謂「偵」字案或「他」字案而有異（最高法院99
    年度台上字第4488號、101年度台上字第5259號、100 年度
    臺上字第3654號判決意旨參照）。
四、經查：
　  刑事訴訟法第323條第1項於89年2月9日修正時，將限制自訴
    權行使之時點提前至「檢察官開始偵查時」，立法理由為：
    「為避免利用自訴程序干擾檢察官之偵查犯罪，或利用告訴
    ，再改提自訴，以恫嚇被告，同一案件既經檢察官依法開始
    偵查，告訴人或被害人之權益當可獲保障，爰修正第1項檢
    察官『依第228條規定開始偵查』，並增列但書，明定告訴乃
    論之罪之除外規定。」，足見其修正之立法目的，在強調公
    訴優先原則，對非告訴乃論罪之自訴權之行使，設下更嚴格
    之限制，旨在限制自訴，防杜同一案件重複起訴之雙重危險
    ，避免利用自訴程序干擾檢察官之偵查犯罪，且同一案件既
    經檢察官依法開始偵查，告訴人或被害人之權益已可獲保障
    ，由檢察官依法處理即為已足，無另使用自訴制度之必要。
    故而，同一案件經檢察官依第228 條規定「開始偵查」，依
    上述規定，除符合但書規定外，則已屬於不得提起自訴之狀
    態；而檢察官為偵查主體，依法指揮偵查輔助機關如檢察事
    務官或司法警察執行偵查任務，不以檢察官親自訊問為必要
    。本案自訴人前向臺灣桃園地方檢察署提起告訴後，檢察官
    業已指揮檢察事務官就相關案情進行調查，自屬刑事訴訟法
    第323條第1 項前段所示「經檢察官依第228 條規定開始偵
    查」之情形。上訴意旨以檢察事務官進行調查並非屬檢察官
    開始偵查，應有誤會。至「他」字案號與「偵」字案號係地
    檢署內部事務分配所製作分案紀錄，與案件已開始偵查之認
    定無涉，自訴人遽以檢察官僅分「他」字案為由，認本案尚
    未進行偵查，難認有據。
五、綜上所述，上訴人係就已經檢察官開始偵查之同一案件提起
    自訴，依刑事訴訟法第323 條第1 項前段規定，上訴人不得
    再行提起本件自訴，且無從補正，原判決依刑事訴訟法第33
    4 條之規定，為不受理判決，核無不合。上訴人上訴指摘原
    判決不當，為無理由，爰不經言詞辯論駁回其上訴。 　　
據上論斷，依刑事訴訟法第372 條、第373條、第368 條，判決
如主文。 
中　　華　　民　　國　　111 　年　　9 　　月　　16　　日
                    刑事第十四庭審判長法  官  林孟宜
　　　　　　　　　　　　　　　　　　  法  官  郭豫珍
　　　　　　　　　　　　　　　　　　  法  官  潘怡華
以上正本證明與原本無異。
不得上訴。
                                      書記官  吳思葦
中　　華　　民　　國　　111 　年　　9 　　月　　16　　日
附件：
臺灣桃園地方法院刑事判決
109年度自字第10號
自  訴  人  張貴美
自訴代理人  余席文律師          
被      告  陳盈林
            蘇琳傑
            張秀鳳
上列被告因竊佔案件，經自訴人提起自訴，本院判決如下：
    主  文
本件自訴不受理。
    理  由
一、自訴意旨略以：
　㈠自訴人張貴美係門牌號碼桃園市○○區○○路000號建物（下稱本
    案建物，坐落桃園市○○區○○段0000地號土地，下稱法政段土
    地）之所有權人之一。然被告陳盈林於民國106年9月許，將
    其名下之本案建物1樓出租予被告蘇琳傑經營餐飲店後，被
    告陳盈林、蘇琳傑未經自訴人之同意，擅於本案建物頂樓平
    台懸掛大型排油煙機等機具設備，而竊佔自訴人共有之本案
    建物頂樓平台，被告陳盈林、蘇琳傑應已涉犯刑法第320條
    第2項之竊佔罪嫌。
　㈡被告陳盈林、蘇琳傑前開架設之大型排油煙機等機具設備經
    法院判決應予拆除確定並拆除後，被告陳盈林、蘇琳傑與張
    秀鳳又於109年3月12日前後，於自訴人與被告張秀鳳共有之
    法政段土地上，以及本案建物外牆之1、2樓處重新懸掛大型
    排油煙機，以此方式竊佔自訴人共有之法政段土地及本案建
    物外牆。因認被告陳盈林、蘇琳傑、張秀鳳此部分亦涉犯刑
    法第320條第2項之竊佔罪嫌。
二、按同一案件經檢察官依刑事訴訟法第228條規定開始偵查者
    ，不得再行自訴。但告訴乃論之罪，經犯罪之直接被害人提
    起自訴者，不在此限。又不得提起自訴而提起者，應諭知不
    受理之判決，刑事訴訟法第323條第1項、第334條分別定有
    明文。而刑事訴訟法第323條第1項規定之立法理由，係為避
    免利用自訴程序干擾檢察官之偵查犯罪，同一案件既經檢察
    官依法開始偵查，告訴人或被害人之權益已可獲保障，由檢
    察官依法處理即為已足，無另使用自訴制度之必要。而檢察
    官因告訴、告發、自首或其他情事知有犯罪嫌疑者，應即開
    始偵查，刑事訴訟法第228條第1項規定甚明，是應認至遲在
    客觀上已經為告訴、告發或自首等訴訟行為之時期，即謂已
    經開始偵查。雖檢察機關之分案，區分為「偵字案」、「他
    字案」或「相字案」等，僅為內部事務分配方式，並無礙業
    已開始偵查之效力（參最高法院91年度台上字第6936號判決
    意旨）。
三、經查：
  ㈠自訴人雖於109年10月12日具狀向本院提出本件自訴，此參刑
    事自訴狀上之本院收狀戳章可明。然就上開自訴意旨㈠所示
    之相同事實，前經自訴人於109年4月15日前往臺灣桃園地方
    檢察署（下稱桃園地檢署）對被告陳盈林、蘇琳傑提出竊佔
    告訴，經檢察事務官於同日對自訴人詢問後，嗣於同年5月5
    日經桃園地檢署以109年度他字第3329號分案偵查，並陸續
    傳喚自訴人、被告陳盈林、蘇琳傑到庭，現以110年度偵字
    第4524號偵查中等情，有臺灣桃園地方檢察署按鈴申告案件
    報告書、刑事告訴狀等在卷可稽，且經本院調閱上開卷宗核
    閱無訛。
  ㈡另就上開自訴意旨㈡所示之相同事實，亦經自訴人於109年8月
    12日以刑事追加告訴狀對被告陳盈林、蘇琳傑、張秀鳳具狀
    提出竊佔告訴，經桃園地檢署於同年9月1日以109年度他字
    第6608號分案偵查，現以110年度偵字第11955號偵查中等節
    ，亦有刑事追加告訴狀可佐，並經本院調閱上開卷宗確認無
    誤。　
  ㈢是依上開說明，自訴人於109年10月12日向本院提起本件自訴
    時，檢察官已分別就自訴意旨一、㈠之同一案件、自訴意旨
    一、㈡之同一案件開始偵查，且均於偵查中，自訴人依法應
    不得再行自訴。且自訴人告訴被告陳盈林、蘇琳傑、張秀鳳
    涉犯竊佔罪嫌，因未見其等與自訴人間具有刑法第324條第2
    項須告訴乃論之親屬關係，而非屬告訴乃論之罪，自無刑事
    訴訟法第323條第1項但書規定之適用。是以，自訴人就自訴
    意旨㈠㈡所示之同一案件，於檢察官開始偵查後始向本院提起
    本件自訴，於法未合，揆諸前開說明，爰不經言詞辯論，逕
    為不受理之判決。　
據上論斷，應依刑事訴訟法第323條第1項前段、第334條、第343
條、第307條，判決如主文。
中　　華　　民　　國　　111 　年　　3 　　月　　18　　日
                  刑事第四庭    法　官　陳韋如 
以上正本證明與原本無異。
如不服本判決應於收受判決後20日內向本院提出上訴書狀，並應
敘述具體理由。其未敘述上訴理由者，應於上訴期間屆滿後20日
內向本院補提理由書(均須按他造當事人之人數附繕本)「切勿逕
送上級法院」。
                                書記官　劉貞儀
中　　華　　民　　國　　111 　年　　3 　　月　18　　日